【裁判字號】    99,台上,7831
【裁判日期】    991216
【裁判案由】    違反毒品危害防制條例
【裁判全文】
最高法院刑事判決            九十九年度台上字第七八三一號
上  訴  人  黃賀頌
上列上訴人因違反毒品危害防制條例案件，不服台灣高等法院中
華民國九十九年十月二十一日第二審判決（九十九年度上訴字第
三二九四號，起訴案號：台灣士林地方法院檢察署九十八年度毒
偵字第一八八二號），提起上訴，本院判決如下：
    主  文
上訴駁回。
    理  由
按刑事訴訟法第三百七十七條規定：上訴於第三審法院，非以判
決違背法令為理由，不得為之。是提起第三審上訴，應以原判決
違背法令為理由，係屬法定要件。如果上訴理由書狀並未依據卷
內訴訟資料，具體指摘原判決不適用何種法則或如何適用不當，
或所指摘原判決違法情事，顯與法律規定得為第三審上訴理由之
違法情形，不相適合時，均應認其上訴為違背法律上之程式，予
以駁回。本件原審經審理結果，認為上訴人黃賀頌有原判決事實
欄所記載同時施用第一級毒品海洛因及第二級毒品甲基安非他命
之犯行，已為明確，因而維持第一審依想像競合犯從一重論上訴
人以施用第一級毒品罪，累犯，處有期徒刑十月，及為相關從刑
宣告之判決，駁回上訴人在第二審之上訴。已詳敘其調查、取捨
證據之結果及憑以認定犯罪事實之心證理由。從形式上觀察，原
判決尚無足以影響判決結果之違背法令情形存在。上訴意旨略稱
：上訴人遭警攔檢盤查時，在員警尚未發覺上訴人持有毒品前，
即主動告知並交出毒品，符合刑法第六十二條所定自首之要件，
應依該規定減輕其刑，請求明察以符正義；證人即查獲上訴人之
員警施性旭證述上訴人當時神情緊張、全身發抖云云，與事實不
符等語。惟查：刑法第六十二條之自首，係以行為人在其犯罪未
為有偵查職權之機關或人員發覺之前，向該管公務員自承犯罪為
要件。且該所謂「發覺」，並不以有偵查犯罪權之機關或人員確
知其人犯罪無誤為必要，而於對其有相當之根據得為合理之可疑
時，即足當之。原判決對於上訴人於原審主張其係自首，請求減
輕其刑一節，經敘明：上訴人於民國九十八年十月十九日凌晨騎
乘機車，行經台北市大同區○○○路與民權西路交岔路口時，因
形跡可疑，而為警攔檢盤查，經警詢問後得知其有多項毒品前科
，且察覺其面對員警詢問時出現神情緊張及全身發抖之客觀情狀
，因而本於辦案經驗合理懷疑上訴人涉犯施用毒品犯行，遂告知
其若有毒品違禁物應予交出，嗣上訴人始配合將其所有之毒品自
其褲子口袋內取出交予員警扣案等情，業據證人即本案查獲員警
施性旭於第一審證述明確，顯見員警於上訴人交付毒品前已有相
當根據而合理懷疑其涉有施用毒品嫌疑，因認上訴人縱自行交付
毒品予員警查扣，仍與自首要件不符等旨。揆諸首揭說明，於法
自無違誤。經核上訴意旨，係置原判決所為明白論斷於不顧，仍
持已為原判決指駁之陳詞，專憑己意再事爭辯，難認已符合首揭
法定之第三審上訴要件。本件上訴違背法律上之程式，應予駁回
。
據上論結，應依刑事訴訟法第三百九十五條前段，判決如主文。
中    華    民    國  九十九  年   十二   月   十六   日
                      最高法院刑事第八庭
                          審判長法官  邵  燕  玲  
                                法官  李  伯  道  
                                法官  孫  增  同  
                                法官  李  嘉  興  
                                法官  葉  麗  霞  
本件正本證明與原本無異
                                      書  記  官  
中    華    民    國  九十九  年   十二   月  二十二  日
                                                      Ｅ

司法院資訊處製作；財團法人民間司法改革基金會備份。
